【裁判字號】    98,交訴,101
【裁判日期】    981118
【裁判案由】    公共危險
【裁判全文】
臺灣彰化地方法院刑事判決             98年度交訴字第101號
公  訴  人  臺灣彰化地方法院檢察署檢察官
被      告  乙○○
上列被告因公共危險案件，經檢察官提起公訴（98年度偵字第81
33號），本院依簡式審判程序審理，判決如下：
    主  文
乙○○服用酒類，不能安全駕駛動力交通工具而駕駛，處拘役伍
拾日，如易科罰金，以新臺幣壹仟元折算壹日；又駕駛動力交通
工具肇事，致人受傷而逃逸，處有期徒刑陸月，如易科罰金，以
新臺幣壹仟元折算壹日。
    犯罪事實
一、乙○○於民國98年8 月30日下午10時許，在彰化縣彰化市○
    ○路○路邊攤與友人飲用啤酒後，已達不能安全駕駛動力交
    通工具之程度，竟仍於翌日即同年月31日凌晨零時許，駕駛
    車牌號碼3920-SF 號自小客車沿彰化縣彰化市○○路由東往
    西行駛，欲返回其位在同縣市○○路之住處。嗣於同日凌晨
    零時10分許，行經同縣彰化市○○路與民生地下道交岔路口
    而欲右轉民生地下道時，適有由甲○○騎乘車牌號碼NPZ-93
    2 號重型機車，沿同縣彰化市○○路由南往北行駛至該路口
    ，乙○○因酒後精神不佳、反應變慢，未能注意車前狀況，
    致閃避不及，乙○○所駕駛之自小客車右前車頭撞及甲○○
    所騎乘機車左側車身，致甲○○人車倒地，受有胝骨及尾骨
    閉鎖性骨折、臀部挫傷、右上肢擦挫傷之傷害（過失傷害部
    分業據甲○○撤回告訴，另經檢察官為不起訴處分）。詎乙
    ○○肇事致甲○○受傷後，並未下車察看，且為逃避肇事責
    任，竟基於駕駛動力交通工具肇事致人受傷而逃逸之犯意，
    未留於現場對甲○○採取必要之協助救護，並報警停留於現
    場等候處理，反而逕自駕車逃離現場。嗣經警據報循線查獲
    ，復於同年月31日凌晨1 時8 分許，對乙○○進行呼氣酒精
    濃度測試，測得其呼氣酒精濃度測試值達0.77MG/L，始知悉
    上情。
二、案經彰化縣警察局彰化分局報請臺灣彰化地方法院檢察署檢
    察官偵查起訴。
    理  由
一、本件被告所犯係死刑、無期徒刑、最輕本刑為3 年以上有期
    徒刑以外之罪，其於準備程序就前揭被訴事實為有罪之陳述
    ，經受命法官告知簡式審判程序之旨，並聽取其與公訴人之
    意見後，本院認無不得或不宜改依簡式審判程序進行之處，
    爰依刑事訴訟法第273 條之1 第1 項、第284 條之1 ，裁定
    本案由受命法官獨任進行簡式審判程序，合先敘明。
二、上揭犯罪事實，業據被告乙○○於本院審理時坦承不諱，核
    與證人即被害人甲○○於警詢時證述之被害情節相符，此外
    ，復有道路交通事故當事人酒精測定紀錄表、彰化縣警察局
    道路交通事故調查報告表(一)(二)、道路交通事故現場圖、現場
    及車損照片9 張、財團法人彰化基督教醫院診斷證明書附卷
    可資佐證，足見被告自白與事實相符，堪可採為論罪科刑之
    依據。再按刑法第185 條之3 規定所謂「不能安全駕駛」，
    係抽象危險犯，並不以發生具體危險為必要，對於呼氣酒精
    濃度已達每公升0.55亳克以上，肇事率為一般正常人之10倍
    ，認為已達不能安全駕車之標準，此業經法務部88年5 月18
    日以法88檢字第001669號函公告週知，應為絕對不能安全駕
    駛動力交通工具；且就醫學文獻所知，酒精對人體造成之影
    響，於呼氣時酒精濃度達每公升0.25亳克即會輕度中毒，造
    成輕度協調功能降低，呼氣酒精濃度達每公升0.5 亳克時，
    屬輕至中度中毒症狀，出現反應較慢、感覺減低、影響駕駛
    之狀況，又飲酒後1 小時許，其體內血液酒精濃度可達最高
    ，飲酒小時後其體內之酒精濃度隨即消減，此亦分別有行政
    院國軍退除役官兵輔導委員會臺北榮民總醫院88年8 月5 日
    （88）北總內字第26868 號函可據。本件被告服用酒類後駕
    駛汽車，經警測試其呼氣中酒精濃度值為每公升0.77毫克，
    達輕度中毒程度，協調功能降低，又其因酒後控制力、注意
    力均降低，而在撞擊被害人，應認已達不能安全駕駛動力交
    通工具之程度至明。綜上諸情，本案事證明確，被告犯行已
    堪認定。
三、按刑法第185 條之4 肇事逃逸罪，以駕駛動力交通工具肇事
    ，有致人死傷而逃逸之事實，為其犯罪構成要件，不以行為
    人明知被害人有死傷情形為必要（最高法院91年度臺上字第
    137 號刑事判決意旨參照）。再者，該肇事逃逸罪以處罰肇
    事後逃逸之駕駛人為目的，俾促使駕駛人於肇事後能對被害
    人即時救護，以減少死傷，是該罪之成立只以行為人有駕駛
    動力交通工具肇事，致人死傷而逃逸之事實為已足，至行為
    人之肇事有否過失，則非所問（最高法院92年度臺上字第44
    68號刑事判決意旨參照）。準此，汽車駕駛人駕駛汽車肇事
    ，不論其責任之歸屬為何，即有義務留在肇事現場，採取救
    護或其他必要措施，並向警察機關報告，以維護他人之生命
    與其他用路人之交通安全。本件被告既明知被害人騎乘機車
    在遭其撞擊後人車倒地，理應對被害人當場受有傷害之情況
    已有認識，其竟未採取救護或其他必要措施，並向警察機關
    報告，即速行駕車離去，嗣始經警查獲，核其所為，係分別
    犯刑法第185 條之3 服用酒類不能安全駕駛動力交通工具而
    駕駛罪及同法第185 條之4 肇事致人傷害逃逸罪。又按汽車
    駕駛人，酒醉駕車，因而致人受傷或死亡，依法應負刑事責
    任者，加重其刑至2 分之1 ，道路交通管理處罰條例第86條
    第1 項固定有明文。惟上開應依法加重其刑之規定，法條既
    明定汽車駕駛人於一定違規之情形（如無駕駛執照駕車，酒
    醉駕車）駕駛汽車致人傷亡，依法應負刑事責任時，始有適
    用，換言之，係肇事者在一定之違規情形下依法應負過失致
    人於死或過失傷害之刑事責任時，始有適用。而刑法第185
    條之4 駕駛動力交通工具肇事，致人死傷而逃逸者之罪，其
    立法意旨係對一般動力交通工具駕駛人肇事致人死傷而逃逸
    之處罰，旨在懲罰肇事逃逸，自無上開道路交通處罰條例第
    86條第1 項之適用（最高法院92年度臺非字第60號判決要旨
    參照）。查被告係酒後駕車一情，業如前述，然其酒後駕駛
    肇事後逃逸之行為，依前揭說明，尚無依道路交通管理處罰
    條例第86條第1 項加重其刑之適用，併予敘明。爰審酌被告
    明知酒精成分對人之意識能力具有不良影響，飲酒後會導致
    對週遭事務之辨識及反應能力較平常狀況薄弱，且酒後不得
    駕車業經政府三申五令宣導，猶在飲酒後已達不能安全駕駛
    之情況下執意駕駛動力交通工具上路，對一般往來之人車均
    生高度危險性，罔顧他人生命、身體、健康、財產安全，因
    而肇致車禍發生，並使被害人受傷，事後猶駕車逃逸，置被
    害人安危於不顧，其所生危害非輕，然考量其並無前科，品
    行尚佳，且事後已與被害人達成和解，有彰化縣彰化市調解
    委員會調解書及撤回告訴書各1 紙在卷可佐，並坦承犯行，
    態度尚屬良好，暨其智識程度、生活狀況等一切情狀，分別
    量處如主文所示之刑，並分別諭知易科罰金之折算標準。
據上論斷，依刑事訴訟法第273 條之1 第1 項、第299 條第1 項
前段，刑法第185 條之3 、第185 條之4 、第41條第1 項前段，
刑法施行法第1 條之1 ，判決如主文。
本案經檢察官趙冠瑋到庭執行職務。
中    華    民    國    98    年    11    月    18    日
                  交通法庭            法  官  胡宜如
以上正本證明與原本無異。
如不服本判決應於收受判決後10日內向本院提出上訴書狀，並應
敘述具體理由。其未敘述上訴理由者，應於上訴期間屆滿後20日
內向本院補提理由書（均須按他造當事人之人數附繕本）「切勿
逕送上級法院」。
告訴人或被害人對於判決如有不服具備理由請求檢察官上訴者，
其上訴期間之計算係以檢察官收受判決正本之日期為準。
中    華    民    國    98    年    11    月    18    日
                                      書記官  林淑文
附錄本案論罪科刑法條：
中華民國刑法第185條之3
服用毒品、麻醉藥品、酒類或其他相類之物，不能安全駕駛動力
交通工具而駕駛者，處1 年以下有期徒刑、拘役或科或併科15萬
元以下罰金。
中華民國刑法第185條之4
駕駛動力交通工具肇事，致人死傷而逃逸者，處6 月以上5 年以
下有期徒刑。


司法院資訊處製作；財團法人民間司法改革基金會備份。
